臺灣彰化地方法院刑事附帶民事判決
110年度附民字第26號
原      告  昌綺筠
被      告  劉志宏
上列被告因加重竊盜案件（110年度簡字第834號。原案號：本院
109年度易字第1002號），經原告提起附帶民事訴訟，請求損害
賠償，本院於民國110年5月31日言詞辯論終結，判決如下︰
    主      文
原告之訴及假執行之聲請均駁回。
    事實及理由
一、原告起訴主張：
　㈠原告於民國109年5月9日在統聯客運彰化交流道站負責售票及
    發車業務，因引導乘客上車而離開服務櫃台，被告趁無人時
    進入櫃台竊取現金新臺幣（下同）7,100元。原告因此事件
    多次配合檢警調查，耗費來回之車資共300元。又原告因被
    竊7,100元，經公司減發當月績效獎金3,000元。另外原告因
    遭竊而造成上班的陰影恐懼，則原告請求精神、薪資、車資
    應賠償5,000元等語。
  ㈡並聲明：
　⒈被告應給付原告12,100元，並自起訴狀繕本送達之翌日起至
    清償日止，按年利率百分之5計算之利息。
  ⒉前項判決請准供擔保宣告假執行。　
二、被告答辯：對於本案偷竊7,100元，以及原告為開庭而耗費
    車資共300元等節，均沒有意見。又原告損失績效獎金3,000
    元，我應該賠償給他等語。
三、按附帶民事訴訟之判決，應以刑事訴訟判決所認定之事實為
    據，刑事訴訟法第500條前段定有明文。查被告於109年5月9
    日上午10時30分許，在彰化縣彰化市崙平里中華西路305號統
    聯客運公司彰化交流道站，趁原告疏於注意之際，竊取該公
    司所有、原告所保管、放置於售票處之現金7,100元而得手
    等事實，業經本院以110年度簡字第834號刑事判決認定上開
    事實在案，有該刑事判決可稽，是原告主張被告竊取原告所
    保管之現金7,100元之事實，自堪信為真實。
四、次按因故意或過失不法侵害他人權利者，負損害賠償責任。
    故意以背於善良風俗之方法，加損害於他人者亦同。違反保
    護他人之法律，致生損害於他人者，負賠償責任。民法第18
    4條第1項、第2項本文分別定有明文。又受僱人、學徒或基
    於其他類似之關係，受他人之指示，而對於物有管領之力者
    ，僅該他人為占有人。民法第942條亦有明文。類此基於特
    定之從屬關係，受他人指示而為占有者，為輔助占有人，僅
    係占有人之機關，其本身並非占有人（最高法院101年度台
    上字第1106號民事判決意旨參照）。經查，被告於上開時、
    地竊取原告所保管之現金7,100元，固經本院認定如上。然
    而，原告係受僱於統聯客運，在彰化交流道站負責售票及發
    車業務等情，業據原告主張如前，並為被告所不爭執，足見
    遭被告竊取之現金7,100元，係原告因受僱於統聯客運而代
    為保管之現金，原告顯為輔助占有人，並非所有權人，更非
    占有人，自未享有占有利益。從而，原告並非民法第184條
    第1項前段、後段或第2項所定權利或利益受侵害之人，自不
    在該等規定之保護範疇，則原告請求被告就竊取現金7,100
    元，及因此所失之車資300元，負損害賠償責任，即屬無據
    。
五、又按因犯罪而受損害之人，於刑事訴訟程序固得附帶提起民
    事訴訟，對於被告及依民法負賠償責任之人，請求回復其損
    害，但其提起該項訴訟，須限於起訴之犯罪事實侵害個人私
    權致生損害者，始得為之，否則縱令得依其他事由，提起民
    事訴訟，亦不得於刑事訴訟程序附帶為此請求。經查，原告
    主張因被竊7,100元，經公司減發當月績效獎金3,000元，並
    提出證明書1件，且被告不爭執上情，是以原告因遭竊而經
    公司減發當月績效獎金3,000元一節，可以認定。而原告本
    可得績效獎金3,000元之利益，因被告上開竊盜行為而遭減
    發3,000元之利益，性質上屬純粹經濟上損失，固為民法第1
    84條第1項後段、第2項所保護之利益。然則，附帶民事訴訟
    之判決，應以刑事訴訟判決所認定之事實為據，而本案刑事
    判決僅認定被告上開竊取現金7,100元部分，不及於原告因
    此遭減發績效獎金3,000元之純粹經濟上損失部分，揆諸前
    揭說明，原告不得於刑事訴訟程序附帶為此請求。
六、再原告請求被告精神賠償1,700元（即原告本件請求損害賠
    償之總額12,100元扣除失竊現金7,100元、車資300元、績效
    獎金3,000元）。惟原告對於失竊之現金7,100元，僅係輔助
    占有人，並無占有利益，是以原告並非民法第184條所定權
    利或利益受侵害之人，已如前述。況且，依民法第195條第1
    項前段，不法侵害他人之身體、健康、名譽、自由、信用、
    隱私、貞操，或不法侵害其他人格法益而情節重大者，被害
    人雖非財產上之損害，亦得請求賠償相當之金額。是慰撫金
    之賠償須以人格權遇侵害，使精神上受有痛苦為前提。本件
    原告並非人格權受損害，自不得請求慰撫金之賠償。
七、綜上所述，原告請求被告應給付原告12,100元，並自起訴狀
    繕本送達翌日起，按年息百分之5計算之利息，均無理由，
    應予駁回。其假執行之聲請亦因敗訴而失所附麗，併予駁回
    。　　
八、據上論斷，應依刑事訴訟法第502條第1項，判決如主文。　
中　　華　　民　　國　　110 　年　　6 　　月　　18　　日
                  刑事第六庭    法      官  張琇涵
以上正本證明與原本無異。
如不服本判決應於收受判決後20日內向本院提出上訴書狀，並應
敘述具體理由。其未敘述上訴理由者，應於上訴期間屆滿後20日
內向本院補提理由書( 均須按他造當事人之人數附繕本) 「切勿
逕送上級法院」。
本判決非對於刑事訴訟之判決有上訴時不得上訴。
中　　華　　民　　國　　110 　年　　6 　　月　　18　　日
                                書  記  官  潘佳欣